【裁判字號】    89,上易,414
【裁判日期】    890320
【裁判案由】    贓物
【裁判全文】
臺灣高等法院臺中分院刑事判決              八十九年度上易字第四一四號
    上  訴  人  臺灣臺中地方法院檢察署檢察官
    被      告  乙○
右上訴人因被告贓物案件，不服台灣台中地方法院八十八年度易字第二八九五號中華
民國八十八年十一月二十四日第一審判決（起訴案號：台灣台中地方法院檢察署八十
八年度偵字第一八一九號），提起上訴，本院判決如左：
    主      文
上訴駁回。
    理      由
一、本案經本院審理結果，認第一審判決為被告乙○無罪之諭知並無不當，應予維持
    ，並引用第一審判決所記載之理由（如附件）。
二、本院經查：(一)證人即參與賭博之李添福於警訊中陳稱：如有賭客自摸的話屋主抽
    頭新台幣（下同）二十元；證人李添福嗣於偵查中則又改稱：如果有人贏「糊」
    的人就拿一百元出來放在桌上，再由乙○買檳榔。(二)證人即亦參與賭博之葉添發
    於警訊中陳稱：若有人自摸，則自摸者須拿一百元給屋主，做為買檳榔之用。(三)
    證人即亦參與賭博之周永河於警訊中陳稱：若有人自摸，則自摸者須拿二十元給
    屋主，做為茶水服務費；證人周永河嗣於原審中結證稱：一百元不是抽頭金，是
    請被告去買東西。(四)證人即亦參與賭博之楊元泉於警訊中陳稱：並沒有抽頭，只
    是在玩的過程中給一百元做為飲料費、茶水費用；證人楊元泉嗣於原審中亦證稱
    ：是李添福拿出一百元要被告去買檳榔。本院對照上開四位證人所各自證陳之內
    容，不惟前後所陳之內容不一，且其等關於被告究有無抽頭？或抽頭金額究為多
    少？參與賭博之人所拿出之錢究供何用？其等所陳之內容亦不相一致。綜上各情
    以觀，本件並無法證明被告確有檢察官所指之犯行，原審為被告無罪之諭知並無
    不當，檢察官上訴所陳內容亦不能更為被告不利之認定，檢察官之上訴並無理由
    ，應予駁回。
據上論結，應依刑事訴訟法第三百七十三條、第三百六十八條，判決如主文。
本案經檢察官甲○○到庭執行職務。
中      華      民      國    八十九     年      三       月    二十    日
                                  臺灣高等法院臺中分院刑事第六庭
                                        審判長法  官  古  金  男
  法  官  沈  應  南
                                              法  官  張  祺  祥
右正本證明與原本無異。
不得上訴。
                                              書記官  顏  子  良
中      華      民      國    八十九     年      三       月   二十一   日
                                                                        Ｆ
臺灣臺中地方法院刑事判決                        八十八年度易字第二八九五號
    公  訴  人  臺灣台中地方法院檢察署檢察官
    被      告  乙○    女五十九歲（民國○○○年○○月○○日生）
                        住台中縣大肚鄉○○村○○村○段四二八巷一四號
                        身分證統一編號：Ｌ二二五五四四五號
右列被告因賭博案件，經檢察官提起公訴（八十八年度偵字第一八一九號），本院判
決如左：
    主  文
乙○無罪。
    理  由
一、公訴意旨略以︰被告乙○意圖營利，自民國八十八年一月初起至八十八年一月十
    二日止，連續在其台中縣大肚鄉○○村○○路○段四二八巷十四號家中（非公共
    或公眾得出入之場所），以象棋為賭具提供上址房屋為賭博場所，供葉添發、周
    永河、楊元泉及李添福等多人賭博財物，其並與前來賭博者約定抽頭方法為自摸
    者每次需給乙○新台幣（下同）一百元，乙○即以此方式賺取抽頭金，嗣於八十
    八年一月十二日二十一時許，葉添發、周永河、楊元泉及李添福適在上址賭博財
    物時，為警查獲，並扣得抽頭金一百元、象棋及樸克牌各一付，因認被告乙○涉
    犯刑法第二百六十八條之連續聚眾賭博及提供賭博場所罪嫌等語。
二、按犯罪事實應依證據認定之，無證據不得推定其犯罪事實，刑事訴訟法第一百五
    十四條定有明文。次按刑法第二百六十八條之聚眾賭博及提供賭博場所罪之成立
    ，須以行為人主觀上具有違法圖利之認識，客觀上並有聚眾賭博及提供賭博場所
    之行為為其要件，另該條之立法目的，在於懲治行為人之營利貪婪，與同法第二
    百六十六條之賭博罪，立法目的重在善良風俗之維護迥不相同，故行為人主觀上
    是否有營利之意圖，自應審度客觀之社會評價是否該當於該條立法懲處目的以為
    斷。倘行為人僅係於住宅邀約親友賭玩象棋，雖有約定「自模者」應提交若干元
    供屋主購置飲食供賭玩之人共同飲食者，惟其得否抽取一定金額，如尚取決於賭
    玩之人有無「自模」之不確定因素，抽取所得復屬小額金錢，且著重於購置飲食
    而非純為行為人本人之利益者，應認行為欠缺主觀違法要素而不成立本罪。
三、本件公訴人認被告乙○涉有聚眾賭博及提供賭博場所罪嫌，係以本案為警方依檢
    舉查證後向公訴人聲請搜索票而至被告乙○住處搜索而查獲，被告乙○自承有向
    贏者收取一百元，及在場玩賭之證人葉添發、周永河及李添福於警訊中所為陳述
    ，與現場查扣有所述之抽頭金一百元、象棋及樸克牌各一付為其論據。
四、訊據被告乙○堅詞否認有公訴人所指意圖營利聚眾賭博及提供賭博場所犯行，辯
    稱：葉添發、周永河、楊元泉及李添福等人與伊為親友鄰居，閒暇時至伊住處把
    玩象棋打發時間，純屬消遣，復因彼等於把玩時，不克自行離開購買香煙、檳榔
    、飲料等物，始於桌上放置扣案之一百元，欲供為購買香煙、檳榔、飲料之用，
    並非伊之營利抽頭金等語。經查：依偵查卷附台中縣警察局烏日分局所制作被告
    乙○之警訊筆錄中，並無被告乙○自八十八年一月初起即為聚眾賭博及提供賭博
    場所之自白，尚難僅據警方曾於八十八年一月十二日前十餘日有至被告乙○住處
    取締未獲一節，遽為推斷。再依被告乙○之警訊筆錄及八十八年一月十二日在場
    賭玩之證人葉添發、周永河、楊元泉及李添福等人之警訊筆錄觀之，證人李添福
    謂：如有賭客自模要給被告乙○二十元，桌上一百元就是被告乙○所抽頭之現金
    （見偵查卷第十二頁）；證人葉添發、周永和則稱：每玩一次若有人自模，則自
    模者須拿一百元給被告乙○做為買檳榔及茶水服務費之用（見偵查卷第十四、十
    六頁）；證人楊元泉則稱：並無抽頭，只是在睹玩過程中，給被告乙○一百元做
    為飲料、茶水費用，證人楊元泉更謂：抽頭金一百元是證人李添福之茶水費（見
    偵查卷第十八頁）。四人所為陳述，並不一致。惟證葉添發、周永和、李添福於
    本院審理中復證實：自當日賭玩開始至警方入內搜索時止，尚無人自模。而被告
    乙○自檢察官偵訊時起，即堅詞否認有抽頭圖利情事，參以乙○復不識字，當不
    明警訊筆錄所載內容。本院綜觀全卷被告乙○所為供述、證人葉添發、周永河、
    楊元泉及李添福等人證言，認為本件實係證人葉添發、周永河、楊元泉及李添福
    等人因與被告乙○為親友鄰居舊識關係，其等因於被告乙○家中賭玩「象棋自模
    」，而玩賭之人習於賭玩過程中併予抽煙、嚼食檳榔及飲用食物，其等乃約定，
    由自模者提供一百元，交由被告乙○代為準備香煙、檳榔等物，又因尚無人自模
    ，故由證人李添福先行拿出一百元置於桌上，欲請被告乙○代購香煙、檳榔時，
    即為警方入內搜索查扣。本院另審酌證人葉添發、周永河、楊元泉及李添福等人
    雖與被告乙○約定，自模者提供一百元與被告乙○代為準備香煙、檳榔及茶水，
    惟一百元數額不大，復非每局固定抽取，仍繫決於自模之有無，其用以購買香煙
    等物供為飲食，合於常情，且未逾越社會之相當性，尚難憑此遽認被告乙○有以
    此圖利之意，況被告乙○與證人葉添發、周永河及李添福等人，乃係親友鄰居舊
    識關係，已如前述，則被告乙○縱有於閒暇之時，召集該等親友鄰居至其住宅賭
    玩象棋，衡情亦與提供賭博場所及聚眾賭博之情形有間。本件被告乙○既非以圖
    利之意思，又係召集特定之人至住處賭博，核與刑法第二百六十八條之聚眾賭博
    及提供賭博場所罪之構成要件不符。自難僅據上開警訊筆錄及賭桌上有欲交付被
    告乙○代購香煙、檳榔之一百元扣案，即謂被告乙○有自八十八年一月初起至八
    十八年一月十二日止，連續在其台中縣大肚鄉○○村○○路○段四二八巷十四號
    家中，以象棋為賭具提供上址房屋為賭博場所，供葉添發、周永河、楊元泉及李
    添福等多人賭博財物，並向前來賭博自摸者每次抽取一百元抽頭金供己圖利之犯
    行。此外，復查無其他積極確切證據足資證明被告乙○有公訴人所指之犯行，既
    不能證明被告犯罪，依法應為其無罪判決之諭知。
五、據上論斷，應依刑事訴訟法第三百零一條第一項，判決如主文。
中      華      民      國    八十八    年     十一     月    二十四    日
                                臺灣臺中地方法院刑事第七庭
                                        法  官  林  宗  成
右正本證明與原本無異。
如不服本判決，應於判決送達後十日內向本院提出上訴狀，上訴於臺灣高等法院臺中
分院( 須附繕本 )。
                                        書記官
中    華    民    國      八十八      年       十一     月     二十六   日


司法院資訊處製作；財團法人民間司法改革基金會備份。
